臺灣臺中地方法院民事判決
110年度中簡字第2139號
原      告  何志輝  
被      告  台鑫原件股份有限公司

法定代理人  劉偉弘  

上列當事人間給付票款事件，本院於民國110年11月2日言詞辯論
終結，判決如下：
    主      文
被告應給付原告新臺幣參拾貳萬柒仟玖佰元，及自民國一百一十
年三月二十三日起至清償日止，按週年利率百分之五計算之利息
。
訴訟費用新臺幣參仟伍佰參拾元由被告負擔。
本判決得假執行。
    事實及理由
一、原告主張：原告持有被告所簽發如附表所示之支票4紙（下
    合稱系爭支票），票面金額共計新臺幣（下同）327,900元
    ，詎屆期於附表所示之提示日提示，卻因存款不足而遭退票
    ，系爭支票係由訴外人吳石堯交予原告，以抵充吳石堯與原
    告間之債務，爰依票據法律關係，提起本件訴訟等語。並聲
    明：如主文第1項所示。
二、被告則以：伊與吳石堯有生意上的往來，伊才會簽發系爭支
    票予吳石堯，嗣吳石堯再將系爭支票背書轉讓予原告，伊並
    不認識原告，且兩造間並無債權債務關係等語，資為抗辯。
    並聲明：原告之訴駁回。
三、得心證之理由：
　㈠原告主張系爭支票為被告所簽發予訴外人吳石堯，再經由吳
    石堯背書轉讓予原告，系爭支票經提示後未獲付款等節，業
    據提出與其所述相符之系爭支票及退票理由單為證(見司促
    字卷第11至17頁)，且為被告所不爭執，堪認原告主張之事
    實為真正。
　㈡按記名匯票發票人有禁止轉讓之記載者，不得轉讓，票據法
    第30條第2項雖定有明文。又此規定依票據法第144條規定於
    支票準用之。然按票據上記載本法所不規定之事項者，不生
    票據上之效力，票據法第12條亦有明文，而票據法僅於第30
    條第2項規定，記名匯票發票人有禁止轉讓之記載者，不得
    轉讓，並未規定無記名票據得記載禁止轉讓，是依票據法第
    12條之規定，應認無記名票據禁止轉讓之記載為票據法所不
    規定之事項，不生票據上之效力（最高法院92年度台上字第
    2791號判決意旨參照）。經查，系爭支票上並無記載受款人
    ，為無記名支票，系爭支票正面雖有印刷字體記載「禁止背
    書轉讓」，惟依前開規定及說明，該禁止背書轉讓之記載不
    生票據上之效力，系爭票據仍屬流通票據，先予敘明。
  ㈢被告雖辯稱：伊與吳石堯有生意上的往來，伊才會簽發系爭
    支票予吳石堯，伊並不認識原告，兩造間並無債權債務關係
    云云。惟按票據債務人不得以自己與發票人或執票人之前手
    間所存抗辯之事由對抗執票人，票據法第13條前段定有明文
    。又票據行為不要因行為，即不以給付之原因為要素而得成
    立之行為，凡簽名於票據之人，不問原因如何，均須依票上
    所載文義負責，除執票人取得票據係出於惡意或詐欺者外，
    發票人不得以自己與執票人前手所存抗辯之事由，對抗執票
    人（最高法院49年台上字第678號判例意旨參照）。經查，
    被告將系爭支票交予訴外人吳石堯，再由吳石堯背書轉讓予
    原告，原告並非直接自被告受讓系爭支票，亦即兩造並非直
    接前後手關係，依上開說明，被告自不得以其與吳石堯間之
    抗辯事由對抗原告。被告所辯，尚無可採。
　㈣再按在票據上簽名者，依票上所載文義負責；發票人應照支
    票文義擔保支票之支付；又執票人向支票債務人行使追索權
    時，得請求自為付款提示之日起之利息，如無約定利率者，
    依年利6釐計算，票據法第5條第1項、第126條、第133條分
    別定有明文。本件被告既於系爭支票上簽名發票，揆諸上開
    說明，被告自應依票載之文義負其責任。從而，原告本於票
    據之法律關係，請求被告給付票款327,900元，及自如附表
    所示提示日即110年3月23日起至清償日止，按年息百分之5
    計算之利息，為有理由，應予准許。
四、本件事證已臻明確，兩造其餘攻擊防禦方法及所舉證據，經
    審酌結果，與本件判決結論均無影響，爰不一一論述，附此
    敘明。
五、本件係就民事訴訟法第427 條第2 項第6 款訴訟適用簡易程
    序所為被告敗訴之判決，依同法第389 條第1 項第3 款之規
    定，應依職權宣告假執行。
六、訴訟費用負擔之依據：民事訴訟法第78條。
中　　華　　民　　國　　110 　年　　11　　月　　16　　日
                  臺灣臺中地方法院臺中簡易庭
                                  法　官　吳蕙玟
上正本係照原本作成。　　　　　　　　　　　　　　　　　
如不服本判決，應於送達後20日內，向本院提出上訴狀並表明上
訴理由，如於本判決宣示後送達前提起上訴者，應於判決送達後
20日內補提上訴理由書（須附繕本）。如委任律師提起上訴者，
應一併繳納上訴審裁判費。
附表：
編號 支票號碼 發票人 背書人 票面金額(新臺幣) 發票日(民國) 提示日(民國) 1 0000000 台鑫原件股份有限公司 吳石堯 82,600元 110年2月28日 110年3月23日 2 0000000 台鑫原件股份有限公司 吳石堯 65,300元 110年1月9日 110年3月23日 3 0000000 台鑫原件股份有限公司 吳石堯 107,500元 109年12月25日 110年3月23日 4 0000000 台鑫原件股份有限公司 吳石堯 72,500元 110年1月25日 110年3月23日 
中　　華　　民　　國　　110 　年　　11　　月　　16　　日
                                  書記官  黃于容